臺灣高等法院刑事裁定　　　　　　　　　100年度抗字第521號
抗　告　人　臺灣宜蘭地方法院檢察署檢察官
被　　　告　林文財　已歿
被　　　告　賴彩美
被　　　告　林煌欽
被　　　告　林鴻銘
被　　　告　林淑貞
被　　　告　黃敏芬
被　　　告　林嘉卿
被　　　告　張阿淑
被　　　告　陳諺偉
上列抗告人因延長禁止處分案件，不服臺灣宜蘭地方法院中華民
國100年5月3日所為裁定（100年度聲字第298 號），提起抗告，
本院裁定如下：
    主  文
抗告駁回。
    理  由
一、原裁定略以：被告林文財（已歿）、賴彩美、林煌欽、林鴻
    銘、林淑貞、黃敏芬、林嘉卿、張阿淑、陳諺偉等因違反銀
    行法案件，檢察官前依洗錢防制法第9條第1項規定，聲請核
    發禁止處分命令，嗣茲因原禁止處分期限即將屆滿，而被告
    賴彩美、林煌欽、林鴻銘、林淑貞、黃敏芬、林嘉卿、陳諺
    偉等人經數次傳訊未到，且被害人數眾多，未能於短期間內
    偵結，為防止被告繼續利用各該存款帳戶洗錢，再依洗錢防
    制法第9條第4項規定，聲請就附表編號(一)至(八)所示金融機構
    帳戶之禁止處分命令期間延長6 個月。惟查，檢察官認上開
    指定期間有繼續延長之必要，依洗錢防制法第9條第4項規定
    至遲應於民國100年5月3日期間屆滿前5日向原審法院聲請裁
    定，然檢察官卻於100 年5月2日始向原審法院提出此項聲請
    ，有臺灣宜蘭地方法院檢察署宜檢文孝99他1007字第06710
    號函及其上原審收文章在卷可稽，已逾上開法定期間甚明，
    乃裁定駁回其聲請等語。
二、本件抗告意旨略以：法院依洗錢防制法第9條第1項規定命令
    被告就其銀行帳戶禁止提款、轉帳、付款、交付、轉讓或其
    他必要處分，旨在防止被告繼續利用該帳戶洗錢，一經限制
    即有效果，本質上不需毫無間斷。況實務上就刑事訴訟法第
    108條第2項所定5 日期間，多解為猶豫期間，違反此一時限
    所為之聲請固有瑕疵，若法院認有保全之必要而仍為准許延
    長羈押之裁定者，該延押裁定，仍不認為無效，故檢察官於
    限制處分屆滿前所為之延長聲請，縱使不足期間屆滿前5 日
    ，若有類如本件為限制處分需要之情形，仍得為准許延長之
    裁定，爰請撤銷原裁定，更為准許之諭知云云。
三、按檢察官於偵查中，有事實足認被告利用帳戶、匯款、通貨
    或其他支付工具犯第11條之罪者，得聲請該管法院指定6個
    月以內之期間，對該筆交易之財產為禁止提款、轉帳、付款
    、交付、轉讓或其他必要處分之命令。而上開指定期間如有
    繼續延長之必要者，檢察官應檢附具體理由，至遲於期間屆
    滿之前5日聲請該管法院裁定。但延長期間不得逾6個月，並
    以延長1次為限，洗錢防制法第9條第1項前段、第4項分別定
    有明文。此所規定「至遲於期間屆滿之前5日聲請」，目的
    乃為使法院在前次指定期間屆滿前有合理時間審酌案件是否
    合乎延長禁止處分之要件及其必要性，以兼顧洗錢所牽涉者
    多為重大犯罪，情節複雜，更常涉及國際間之司法互助，偵
    辦時程較之一般犯罪更長、及對被告個人財產所有權之合理
    尊重。而法院依刑事訴訟程序從收案、分案、審理調查卷案
    以為判斷，及若經宣示之作業程序（按裁定以當庭所為者為
    限，應宣示之，刑事訴訟法第224條第2項定有明文。故非當
    庭所為之裁定，應於該裁定書正本送達於當事人時始發生效
    力）、制作裁定並送達裁定正本等，自均應給予適當時間以
    為處理。
四、經查：原審於99年11月4日依檢察官之聲請，核發禁止處分
    命令，裁定如附表編號(一)至(八)所示之金融機構帳戶，均自99
    年11月4日起至100年5月3日止，禁止提款、轉帳、付款、交
    付、轉讓或其他相關處分，有原審99年度聲字第642號刑事
    裁定存卷可稽。是檢察官如認上開指定期間有繼續延長之必
    要，依法至遲應於100年5月3日期間屆滿前5日向原審聲請裁
    定，惟檢察官於100年5月2日始向原審提出此項聲請，亦有
    臺灣宜蘭地方法院檢察署宜檢文孝99他1007字第06710號函
    及其上原審收文章在卷可稽，距期間屆滿顯僅存1日餘，而
    參酌本案因被告等人屢傳未到，辯護人已稱被告住居所不明
    ，且案情繁複，致偵辦時程較之一般犯罪更長，檢察官據此
    聲請延長上開指定期間，此有聲請書1份附卷可稽，足見本
    件法院須有相當合理之審查及送達期間始得竟其功，則以本
    件聲請人聲請時至期間屆滿僅剩1日，聲請人聲請資料多達
    10宗，原審顯無可能於1日內完成閱卷、製作裁定並合法送
    達予當事人使裁定於期間屆滿前生效。是以本件聲請人原聲
    請禁止處分之期間，既不可能於使原禁止處分之效力延續，
    而原禁止處分之效力於期間屆滿後當然失其效力，法院自無
    可為「延長」之處分存在。從而，檢察官違反洗錢防制法第
    9條第4項所定5日期間之規定，以僅剩1日之時間聲請難認妥
    適，是原審以其聲請不合法駁回，經核並無違誤，檢察官執
    前詞指摘原裁定不當，為無理由，應予駁回。
五、據上論結，依刑事訴訟法第411條前段、第412條，裁定如主
    文。
中    華    民    國  100    年    5    月    31    日
                  刑事第二十二庭審判長法  官  郭雅美
                                      法  官  李麗珠
                                      法  官  洪于智
以上正本證明與原本無異。
不得再抗告。
                                      書記官  強梅芳
中    華    民    國   100    年    5     月    31    日
附表：
(一)林文財之銀行存款帳戶：
1.林文財設在彰化銀行羅東分行之0000-00-00000-0-00號支票存
  款帳戶、0000-00-00000-0-00號活期儲蓄存款帳戶。
2.林文財設在板信商業銀行羅東分行之0000-000-0000000號活期
  儲蓄存款帳戶。
3.林文財設在玉山銀行羅東分行之0000-000-000000號存款帳戶
  、0000-000-000000號存款帳戶。
4.林文財設在臺灣中小企業銀行羅東分行之000-00-00000-0號、
  000-00-00000-0號存款帳戶。
5.林文財設在臺灣銀行羅東分行之000000000000號活期儲蓄存款
  帳戶、000000000000號支票存款帳戶、000000000000號外匯存
  款帳戶。
6.林文財設在合作金庫商業銀行羅東分行之0000000-000000號存
  款帳戶。
7.林文財設在第一商業銀行羅東分行之00000000000號支票存款
  帳戶、00000000000、00000000000號活期儲蓄存款帳戶。
(二)賴彩美之銀行存款帳戶：
1.賴彩美設在彰化商業銀行之0000-00-00000-0-00號支票存款帳
  戶、0000-00-00000-0-00號存款帳戶。
2.賴彩美設在玉山銀行羅東分行之0000-000-000000號存款帳戶
  。
3.賴彩美設在臺灣中小企業銀行羅東分行之000-00-00000-0號存
  款帳戶。
4.賴彩美設在臺灣銀行羅東分行之000000000000號綜合存款帳戶
  、000000000000號定期存款帳戶、000000000000號定期存款帳
  戶、000000000000號定期存款帳戶、000000000000號定期存款
  帳戶、000000000000號定期存款帳戶。
5.賴彩美設在合作金庫商業銀行羅東分行之0000000-000000號存
  款帳戶。
(三)林煌欽之銀行存款帳戶：
1.林煌欽設在彰化商業銀行之0000-00-00000-0-00號存款帳戶。
2.林煌欽設在板信商業銀行羅東分行之0000-0-000000000號活期
  儲蓄存款帳戶。
3.林煌欽設在玉山銀行羅東分行之0000-000-000000號存款帳戶
  。
4.林煌欽設在臺灣中小企業銀行羅東分行之000-00-00000-0號存
  款帳戶。
5.林煌欽設在合作金庫商業銀行羅東分行之0000000-000000號存
  款帳戶。
6.林煌欽設在第一商業銀行羅東分行之00000000000號活期儲蓄
  存款帳戶。
(四)林鴻銘之銀行存款帳戶：
1.林鴻銘設在彰化商業銀行之0000-00-00000-0-00存款帳戶
2.林鴻銘設在板信商業銀行之0000-0-000000000存款帳戶。
3.林鴻銘設在玉山銀行羅東分行之0000-000-000000號存款帳戶
  、0000-000-000000號存款帳戶。
4.林鴻銘設在臺灣中小企業銀行羅東分行之000-00-00000-0號存
  款帳戶。
5.林鴻銘設在合作金庫商業銀行羅東分行之0000000-000000號存
  款帳戶。
(五)黃敏芬之銀行存款帳戶：
1.黃敏芬設在板信商業銀行羅東分行之0000-0-000000000號活期
  儲蓄存款帳戶。
2.黃敏芬設在玉山銀行羅東分行之0000-000-000000號活期儲蓄
  存款帳戶。
3.黃敏芬設在臺灣中小企業銀行羅東分行之000-00-00000-0號存
  款帳戶。
4.黃敏芬設在臺灣銀行羅東分行之000000000000號外匯存款帳戶
  、000000000000號綜合存款帳戶、000000000000號定期存款帳
  戶。
5.黃敏芬設在第一商業銀行羅東分行之00000000000號活期儲蓄
  存款帳戶。
(六)林嘉卿之銀行存款帳戶：
1.林嘉卿設在板信商業銀行羅東分行之0000-0-00000000-0號活
  期儲蓄存款帳戶。
2.林嘉卿設在玉山銀行羅東分行之0000-000-000000號活期儲蓄
  存款帳戶。
3.林嘉卿設在合作金庫商業銀行羅東分行之0000000-000000號活
  期儲蓄存款帳戶。
(七)鼎盛興開發建設有限公司之銀行存款帳戶：
1.鼎盛興開發建設有限公司設在國泰世華銀行羅東分行之000-00
  -000000-0號活期儲蓄存款帳戶。
2.鼎盛興開發建設有限公司設在第一銀行羅東分行之000-00-000
  000號活期儲蓄存款帳戶。
3.鼎盛興開發建設有限公司設在合作金庫商業銀行羅東分行之00
  00000000000號活期儲蓄存款帳戶。
4.鼎盛興開發建設有限公司設在玉山銀行羅東分行之0000-000-0
  00000號、0000-000-000000號存款帳戶。
5.鼎盛興開發建設有限公司設在臺灣銀行羅東分行之0000000000
  00號活期存款帳戶、000000000000號支票存款帳戶。
(八)鼎鴻建設有限公司之銀行存款帳戶：
  鼎鴻建設有限公司設在臺灣銀行羅東分行之000000000000號
  活期存款帳戶、000000000000號支票存款帳戶。